臺北高等行政法院裁定
　　　　　　　　　　　　　　　　　　 93年度訴字第03965號
原　　　告　甲　○
訴訟代理人　姜義贊律師
被　　　告　臺北市政府工務局建築管理處
代　表　人　乙○○（處長）
訴訟代理人　李志坤
　　　　　　丙○○
上列當事人間因補助費事件，原告提起行政訴訟。本院裁定如下
︰
　　主  文
原告之訴駁回。
訴訟費用由原告負擔。
　　理  由
一、按人民與中央或地方機關間，因公法上原因發生財產上之給
    付或請求作成行政處分以外之其他非財產上之給付，得提起
    給付訴訟；原告之訴，起訴不合程式或不備其他要件，而屬
    不可補正者，應以裁定駁回之，行政訴訟法第8條第1項前段
    及107條第1項第10款各定有明文。又提起一般給付之訴請求
    金錢給付，必須是以該訴訟可「直接」行使一般給付請求權
    時始可，如依其所依據實體法之規定，尚須先由行政機關核
    定其給付請求權者，則於提起一般給付之訴前，應先提起課
    予義務之訴，請求作成該核定之行政處分，其未先行提起課
    予義務之訴，請求行政機關作成核定其給付之行政處分，遽
    行提起一般給付訴訟，難以達到訴訟之目的，自非法之所許
    ，最高行政法院91年裁字第722號及1574號各著有裁定。又
    按審判長應注意使當事人得為事實上及法律上適當完全之辯
    論；審判長應向當事人發問或告知，令其陳述事實、聲明證
    據，或為其他必要之聲明及陳述；其所聲明或陳述有不明瞭
    或不完足者，應令其敘明或補充之，行政訴訟法第125條第2
    項及第3項各定有明文。故審判長由原告整體之陳述及訴訟
    之請求中，應查明原告請求之真正權利保護的目的，並闡明
    以令原告為適當之聲明，故原告所為一般給付之聲明，審判
    長認為應以課予義務之聲明，始能達成權利保護之目的，應
    闡明使其轉換或變更訴之聲明（此種變更依行政訴訟法第
    111 條第3項第2款請求之基礎並未變更，應予准許）。惟訴
    若不具備課予義務訴訟之一般起訴要件，例如未經合法之前
    置程序，則一般給付訴訟無從轉換或變更為課予義務訴訟，
    行使闡明權並無意義，即應予駁回。
二、本件原告起訴意旨略以：
    (一)查原告本設籍並居住於原告所有之座落台北市○○路675
      之21號違建（下稱系爭違建），因係配合台北市政府辦理
      信義區○○路650巷15弄南側山坡之東側溪谷沿線聚落安
      置拆遷工程而拆除。依台北市危險山坡地聚落拆遷安置救
      濟補助費概算表，原告應可領取新台幣（下同）
      2,017,680元之補助費，而與原告同設籍於系爭違建之承
      租人吳諱明僅得領取人口搬遷費60,000元，另一承租人吳
      玉秋則應無任何補助費可領取。
    (二)再依被告違章建築拆遷經費發放名冊，原告得領取人口搬
      遷費50,000元、拆遷補助費364,800元及自動拆遷獎勵金
      218,880元，計633,680元，另就安置補助費，原告得領取
      180,000元。惟原告於前揭拆遷經費發放名冊上發現，僅
      係設籍於系爭違建內之承租人吳諱明及吳玉秋，竟亦可領
      取拆遷補助費182,400元、配合拆遷獎勵金109,440元及記
      載於另一發放名冊上之安置補助費90,000元，而該3項補
      助費應僅建物所有人得領取之，惟吳諱明及吳玉秋既非建
      物所有人，應即不得受領補助費，原告既為系爭違建之所
      有人，依法被告應將拆遷補助費、配合拆遷獎勵金及安置
      補助費核發予原告，詎被告竟誤將應發給原告計763,680
      元之拆遷補助費及配合拆遷獎勵金，發放給吳諱明及吳玉
      秋，致原告權益受到嚴重損害。又吳諱明雖設籍於系爭違
      建內，但並無居住事實，亦無建物，故應亦不得領取人口
      搬遷費，由此益證被告就補助費之核發顯有未察之處；因
      此，請求被告應給付原告763,680元及自起訴狀繕本送達
      翌日起至清償日止，按年息百分之5計算之利息云云。
    (三)提出台北市危險山坡地聚落拆遷安置救濟補助基準，原告
      、吳諱明及吳玉秋之台北市危險山坡地聚落拆遷安置救濟
      補助費概算表等件影本為證。
三、經查，本件原告之系爭違建，因係位於92年度台北市○○區
    ○○路650巷15弄南側山坡之東側溪谷沿線聚落安置拆遷工
    程範圍，經臺北市政府建設局以92年2月24日府建五字第
    09203636200號公告辦理拆遷，被告依臺北市危險山坡地聚
    落拆遷安置救濟補助基準辦理各項補助、救濟及安置作業，
    並於92年6月27日以北市工建違字第09264902500號函，通知
    原告至被告處辦理領款事宜。原告不服上開函，於93年1月8
    日提起訴願，嗣於93年1月9日具函撤回訴願，經臺北市政府
    以93年1月15日府訴字第09304110500號函准予撤回在案。惟
    原告又於93年1月19日提起訴願，經訴願機關以原告復就已
    撤回之訴願事件重行提起訴願，以93年3月31日府訴字第
    09304139400號訴願決定「訴願不受理」等情，有上開函文
    及訴願撤回聲請書影本附訴願卷可稽。按訴願事件有左列各
    款情形之一者，應為不受理之決定：七、對已決定或已撤回
    之訴願事件重行提起訴願者，訴願法第77條第7款定有明文
    。本件原告既對其已撤回訴願之案件重行提起訴願，訴願機
    關依法為訴願不受理之決定，即無不合。而原告主張訴外人
    吳諱明及吳玉秋並非系爭違建所有人，不符合領取拆遷補助
    費規定，被告竟誤將應給原告計763,680元之拆遷補助費及
    配合拆遷獎勵金，誤發給吳諱明及吳玉秋，致原告權益受到
    嚴重損害等語，不僅涉及受補償之金額若干，更對受補償之
    權利人有所爭議，凡此依法均須由行政機關依一定程序以行
    政處分核定為之。原告在授益處分作成前並無直接請求權，
    且本件依上開說明，原告第一次訴願業已撤回，再度之訴願
    不合法，其未經合法之前置程序，本院已無從闡明使變更為
    課予義務訴訟，則原告逕行提起行政訴訟法第8條所定之一
    般給付訴訟，於法即有未合，應予駁回。
四、依行政訴訟法第107條第1項第10款、第104條，民事訴訟法
    第95條，第78條裁定如主文。
中　　華　　民　　國　　94　　年　 　8　　月　 31  　 日
                       第五庭審判長法  官　張瓊文
                                   法  官  黃清光
                                   法  官  蕭忠仁
上為正本係照原本作成。
如不服本裁定，應於送達後10日內向本院提出抗告狀（須按他造
人數附繕本）。
中　　華　　民　　國　　94　　年　 　8　　月　 31  　 日
    　　  　　　　　　　    　     書記官  蕭純純
